【裁判字號】    89,交上易,1509
【裁判日期】    890727
【裁判案由】    過失致死
【裁判全文】
臺灣高等法院臺南分院刑事判決          八十九年度交上易字第一五九號 Ｃ
      上  訴  人  臺灣台南地方法院檢察署檢察官
      上  訴  人
      即  被  告  甲      ○
      選任辯護人  林  永  發  律師
右上訴人因被告過失致死案件，不服臺灣台南地方法院八十九年度交訴字第三一八號
中華民國八十九年七月二十七日第一審判決（起訴案號：臺灣台南地方法院檢察署八
十八年度偵字第一二三三○、一三六九八號），提起上訴，本院判決如左：
      主      文
上訴駁回。
甲○緩刑參年。
      事      實
一、甲○於民國（下同）八十八年九月十四日中午十二時五十分許，駕駛車牌號碼Ｘ
    Ｙ－６１６５號自用小客車，沿台南市○○○路○段內側快車道由北往南方向行
    駛，行經該路段七十八巷口處左轉彎時，本應注意行經設有閃光號誌岔路口為左
    轉彎時，應行至交岔路口中心處左轉，不得佔用來車道搶先左轉，而依當時之情
    形，並無不能注意之情事，竟疏未注意，適陳李春美騎乘車號ＶＦＷ─４２３號
    輕型機車行至該處，亦未注意行至設有閃光號誌之路口時，應隨時注意車前狀況
    ，致陳李春美所騎乘之機車撞及甲○所駕駛之車輛尾部，使陳李春美受有對衝性
    腦挫傷合併顱內出血、後枕骨部挫裂傷之傷害，經送醫後因傷重不治死亡。甲○
    於肇事後犯罪未被有偵查權之公務員或機關發覺前，向警員自首，進而接受裁判
    。
二、案經甲○自首及臺灣臺南地方法院檢察署檢察官偵查起訴。
      理      由
一、訓據上訴人即被告甲○對於右揭時地駕車發生車禍之事實，固所坦承，惟否認有
    何過失，辯稱：當時伊依規定至中心線再左轉，並未看到被害人，是被害人自行
    騎車從其後面擦撞伊汽車始人車倒地致死云云。
二、按汽車駕駛人左轉時，應距交岔路口三十公尺前顯示方向燈或手勢，行至交岔路
    口中心處左轉，並不得佔用來車道搶先左轉，道路交通安全規則第一０二條第一
    項第四款定有明文。經查：
１、本件被告於警訊時自承三十公尺遠即看到被害人來車；於原審審理時亦自承二車
    撞擊後，伊將車慢慢開到路邊，而現場草圖係警員依據伊之敘述所製作。且被告
    於警訊、偵查中均自承自己有過失等語。又依警卷中草圖所劃之位置，被告左轉
    時顯然並未駛至中心線，即提前左轉；再被告於三十公尺遠即看到被害人，自應
    依前開規定，應禮讓直線行車之被害人，不得搶先左轉。而依常理推論，被害人
    為一老嫗，騎乘機車時應無飆車之可能，雖被告被撞擊之車損部位為汽車右後部
    分，並不得因此即認定係被告完成左轉後，被害人始自行撞上，蓋依交通事故調
    查報告表現場圖觀之，機車之刮地痕、血跡均在由東向西之車道上，益證被害人
    已駛過被告欲左轉之由西向東車道，並繼續前行，始與搶先左轉之被告之車擦撞
    至為明灼。
２、再本件經送台灣省台南區車輛行車事故鑑定委員會及臺灣省車輛行車事故覆議鑑
    定委員會鑑定結果，均認定被告確有左轉不當之過失責任，此有該二委員會八十
    八年十一月一日南鑑字第八八一一二八號及八十九年六月八日府覆議字第八九○
    五七三號鑑定意見書在卷可憑。雖被害人無照騎車及未帶安全帽有違行政規定及
    加重死亡，惟被告之過失並不能因此而解免。此外，復有被害人配偶陳財福之指
    訴、交通事故調查報告表一份及現場照片十六幀附卷可稽；而被害人確因本件車
    禍受傷死亡，亦經檢察官督同檢驗員相驗屬實，製有相驗筆錄、相驗屍體證明書
    、驗斷書各一紙在卷可憑。本件肇事時、地之天候、路況皆良好，則肇事當時，
    被告並無不能注意之情事，竟疏未注意以致肇事，其顯有過失責任，甚為明灼。
    而被害人因本件車禍死亡，與被告之過失行為間，確有相當因果關係。本件事證
    明確，被告過失致人於死之犯行，洵堪認定。
二、核被告所為係犯刑法第二百七十六條第一項之過失致死罪。其於肇事後犯罪未被
    有偵查權之公務員或機關發覺前，向警方自首，進而接受裁判，此有警訊筆錄、
    道路交通事故調查報告表各一件在卷可稽，爰依自首之規定減輕其刑。原審引依
    刑法第二百七十六條第一項、第六十二條前段、罰金罰鍰提高標準條例第一條前
    段之規定，並審酌被告之品性、過失程度嚴重、犯罪所生危害、犯罪後態度非佳
    ，等一切情狀，量處有期徒刑拾月，以示懲儆。本案經核原審認事用法俱無不合
    ，量刑亦稱妥適，被告上訴意旨否認犯罪，檢察官上訴意旨以原審量刑過輕，均
    指摘原判決不當，皆無可取，為無理由，應予駁回。查被告未曾受有期徒刑以上
    刑之宣告，有卷內被告前科紀錄表可查，且與被害人家屬達成民事和解，有本院
    和解筆錄可按，其經此偵審程序教訓，應知警惕諒無再犯之虞，本院認所宣告之
    刑，以暫不執行為適當，併諭知緩刑三年，以勵自新。
據上論結，應依刑事訴訟法第三百六十八條，刑法第七十四條第一款，判決如主文。
本案經檢察官吳忠賢到庭執行職務。
中    華    民    國      八十九      年      十      月      四        日
                                  臺灣高等法院臺南分院刑事第三庭
                                      審判長法官  黃    聰    明
                                            法官  黃    三    哲
                                            法官  林    勝    木
右正本證明與原本無異。
不得上訴。
                                      法院書記官  吳    秋    賢
中    華    民    國      八十九      年      十      月     五         日
附錄法條：
刑法第二百七十六條第一項：因過失致人於死者，處二年以下有期徒刑、拘役或二千
                          元以下罰金。


司法院資訊處製作；財團法人民間司法改革基金會備份。
